臺灣高雄地方法院民事判決　　　　　　 100年度訴字第1368號
原　　　告　鄭漢文
被　　　告　謝幸義
上列當事人間損害賠償事件，經本院於民國100 年9 月26日言詞
辯論終結，判決如下：
    主      文
被告應給付原告新臺幣捌萬元，及自民國一百年七月十一日起至
清償日止，按週年利率百分之五計算之利息。
原告其餘之訴駁回。
訴訟費用由被告負擔十分之一，其餘由原告負擔。
本判決第一項得假執行，但被告如以新臺幣捌萬元為原告預供擔
保免為假執行。
原告其餘假執行之聲請駁回。
    事實及理由
一、原告主張：兩造因合夥財務發生爭議，原告乃約被告至伊住
    處洽談，惟被告於民國98年11月1 日下午3 時許前往原告住
    處即高雄市○○區○○街之世界觀大樓內後，即在進入該大
    樓管理室破口大罵「幹你娘」之三字經，並當眾指稱原告亂
    算帳、污他錢等語，並動手毆打原告，造成原告受有頭部外
    傷疑腦震盪、左頰部挫傷、左耳後挫傷紅、下嘴唇挫傷、內
    唇擦傷、後頸部挫傷等傷害，並經鈞院刑事庭99年度易字第
    22 11 號判處拘役確定在案。而原告係昕振企業有限公司之
    負責人，因經營該公司而每月計有營業額新臺幣（下同）
    362,00 0元，如以淨利30％計算，原告因上開傷害事件而休
    養一個多月，即受有新臺幣（下同）108,000 元之收入損失
    ；且因被告傷害行為，使原告身心極大痛苦，受有50萬元之
    精神上損害；另原告身為世界觀大樓之主任委員，在社區中
    享有崇高地位，因被告以上開三字經公然辱罵原告，造成原
    告身心受有創傷，亦應賠償原告精神慰撫金30萬元，爰依民
    法第18 4條第1 項、第195 條第1 項提起本訴，並聲明求為
    判令：被告應給付原告908,000 元，及自起訴狀送達之日起
    至清償止，按週年利率5%計算之利息，並請依職權宣告假執
    行。
二、被告則以：伊並未對原告為前開傷害及公然侮辱行為，原告
    亦未受有何傷害；再者，原告並未提出其有休養一個多月及
    收入損失108,000 元之證明，其主張自屬無據。又兩造前因
    上開爭執而經被告另案請求原告損害賠償，經鈞院以100 年
    鳳簡字第61號民事判決原告應賠償被告醫藥費970 元及慰撫
    金6 萬元，故原告本件請求金額顯屬過高等語資為抗辯，並
    聲明求為判決駁回原告之訴及假執行之聲請，如受不利判決
    ，願供擔保請准宣告免為假執行。
三、兩造不爭執事項：
  (一)被告與原告合夥承攬高雄市左營區自治新村配管工程合約，
    因認原告工程帳目記載不實（業經臺灣高雄地方法院檢察署
    檢察官以99偵字第6005號為不起訴處分），乃於98年11月1
    日下午3 時許，前往原告住處即高雄市○○區○○街之世界
    觀大樓之管理室理論。
  (二)上開時日雙方一言不合爆發口角。之後被告經長庚醫院診斷
    ，受有顱內受傷、臉部挫傷、撕裂傷、腹壁挫傷、下肢挫傷
    等傷害。原告經大東醫院診斷，受有頭部外傷疑腦震盪、左
    頰部挫傷、左耳後挫傷紅、下嘴唇挫傷、內唇擦傷、後頸部
    挫傷等傷害。
  (三)兩造因上開傷害事件，經本院刑事庭以99年度易字第2211號
    判處原告鄭漢文犯傷害罪，處拘役40日，被告犯公然侮辱罪
    、傷害罪，分別處拘役10日、50日，並均得易科罰金確定。
  (四)被告涉犯誹謗罪而妨害原告名譽部分，前經高雄地方法院檢
    察署以100 年度偵字第3852號為不起訴之處分。
四、本件爭執事項：
  (一)被告是否侵害原告權利？
  (二)承上，如是，則原告各項請求是否有據，以若干為適當？
五、本院之判斷：
  (一)被告是否侵害原告權利部分：
    原告主張被告於上開時、地，前往其住處洽談兩造帳目記載
    事宜時，竟對其破口大罵「幹你娘」之三字經，復當眾指稱
    原告亂算帳等語，並動手毆打原告，造成其受有前開傷害，
    已提出診斷證明書為證，惟為被告所否認，並以前詞置辯。
    經查，證人戴魁雲於系爭傷害事件之警詢及偵查中陳稱：98
    年11月1 日下午3 時許，我在高雄縣鳳山市○○街109 號世
    界觀大樓1 樓管理室值管理員勤務，（被告）謝幸義一進管
    理室門，就一直對（原告）鄭漢文罵幹你娘，並以拳頭毆打
    鄭漢文，之後雙方就打起來，我見狀前往勸架，但因行動不
    便無法拉開他們。」等語（見偵卷第10頁、第53頁），而由
    卷附本院刑事庭就兩造於上開期日在高雄縣鳳山市○○街10
    9 號世界觀大樓1 樓管理室發生衝突之錄影監視畫面為勘驗
    ，結果略以：「監視器錄影畫面時間15：01：14被告謝幸義
    進入該大樓1 樓管理室找原告鄭漢文，當時尚有證人戴魁雲
    身著警衛制服坐於管理室櫃臺內，而原坐著之原告起身邀被
    告前往大廳右前方沙發處，但被告並未坐下，其後被告情緒
    趨於激動，原告起身，被告不斷靠近原告（畫面時間15：01
    ：16至15：01：51）。畫面時間15：01：54，證人跑出管理
    室櫃臺，擋在被告、原告間，畫面左邊之被告右手做握拳狀
    ，而原告左手放在證人右背上，之後雙方持續對峙，證人一
    直擋在2 人之間，被告情緒激動不斷試圖靠近原告，並頻以
    手指向被告（畫面時間15：01：55至15：02：42）。畫面時
    間15：03：28，此時證人已站在原告、被告身旁，被告突走
    至原告面前，並以右手出拳揮向原告的臉，證人見狀欲上前
    勸架，其後即2 人扭打在一起（畫面時間15：03：29至15：
    03：32），原告被撞倒在管理室櫃臺上，右手順勢拿起1 個
    咖啡色似棍棒的東西（畫面時間15：03：33），並持該物打
    被告的頭，2 人持續扭打，嗣於畫面時間15：04：48始因大
    樓住戶及證人之勸阻而停止扭打」，有該勘驗報告附在刑卷
    可稽（見本院99年度易字第2211號卷第18頁至第46頁），核
    證人所述與上開實地錄影所得之情節一致，又被告對上開監
    視光碟、勘驗報告及勘驗結果亦表示無意見（見同上卷第59
    頁），且被告於上開刑案偵查時，亦坦承確有與原告發生拉
    扯之情（見偵卷第37頁、54），足見證人戴魁雲於前證述被
    告有對原告為傷害及公然侮辱行為，事後兩人即發生互毆一
    節應非子虛而為可採。又原告於當日事發後經就醫診斷乃受
    有頭部外傷疑腦震盪、左頰部挫傷、左耳後挫傷紅、下嘴唇
    挫傷、內唇擦傷、後頸部挫傷，此有大東醫院98年11月1 日
    乙診字第23863 號診斷證明書、99年10月8 日（99）大東醫
    政字第098 號函及所附被告鄭漢文之病歷資料附卷可稽（見
    本院99年度審易字第3519號卷第37頁、第38頁），而核上開
    傷勢，亦與一般互毆之傷相當，且上揭診斷證明書為大東醫
    院本於專業判斷所出具之業務上文書，又被告對該書證之真
    正亦不爭執（見本院卷第98頁），是原告主張因兩造因工程
    帳目記載而發生爭執，被告乃對原告為上開公然侮辱詞語及
    毆打行為，致原告之身體及名譽受侵害，自堪信為真實。又
    被告業因上開傷害及公然侮辱行為，經本院刑事庭以100 年
    度易字第2211號刑事判決判處分別處拘役10日、50日，並均
    得易科罰金確定，有該刑事判決書附卷可憑，並經本院調閱
    上開卷證查核屬實，被告對此亦不爭執，則被告再於本院空
    言否認有為上開傷害及公然侮辱之行為，顯無足採。又本件
    事證既明，被告請求得再將原告或大樓管理員或診斷證明書
    之醫生送請測謊鑑定云云，經核核無必要，併予敘明。
  (二)原告之各項請求以若干為適當部分：
    按因故意或過失，不法侵害他人之權利者，負損害賠償責任
    ；不法侵害他人之身體、健康、名譽、自由、信用、隱私、
    貞操，或不法侵害其他人格法益而情節重大者，被害人雖非
    財產上之損害，亦得請求賠償相當之金額。民法第184 條第
    1 項前段及第195 條第1 項前段分別定有明文。而慰撫金之
    賠償，應以人格權遭遇侵害，使精神受有痛苦為必要，且所
    謂相當金額，應以實際加害情形是否重大，及被害者之身分
    地位與加害人經濟狀況等關係定之，最高法院47年台上字第
    1221號、51年台上字第223 號亦著有判例意旨可資參照。本
    件被告既有對原告為前開傷害及公然侮辱之行為，並破壞原
    告之名譽及造成原告身體之傷害，則原告主張因被告之侵權
    行為致其受有損害，乃依上開規定請求被告就其所受損失負
    損害賠償責任，自屬有據，茲就原告所得請求之項目及金額
    是否有據，分述如下：
  1.不能工作之收入損失部分：原告主張因遭被告毆打而因傷休
    養一個多月，受有一個月之收入損失108,000 元云云，固據
    其提出大東醫院之診斷證明書為證（見本院卷第58頁），惟
    為被告所否認，並以前詞置辯。本院審酌上開醫院出具之診
    斷證明書所載之傷勢非重，已難認原告有因此休養一個月之
    必要；且由大東醫院向本院刑事庭函覆略以：原告於98年11
    月1 日晚上6 時10分前往該院求診，…經給予對症治療後即
    自行離院返家，爾後未曾返院回診等語（見上開審易卷第37
    頁），兩造對上開函覆亦無意見，則依此顯無法看出原告有
    因傷而持續治療並休養一個多月之事實，自難認其因此無法
    經營公司業務。況由原告自承其係昕振企業有限公司負責人
    ，該公司如有承攬工程，其尚有雇用臨時工人以營運，該公
    司於98年11月至99年1 月間亦無停業等語（見本院卷第96頁
    ），顯見於系爭傷害事件發生後，原告經營之公司仍正常營
    運，自無可能損及公司正常盈收而影響其個人所可獲得之營
    利，又原告亦自承無法提出收入損失之證明，則其空言主張
    因傷休養致受有一個月之收入損失108,000 元云云，顯無足
    採。
  2.精神損害賠償部分：原告因系爭爭執事件而受有前開傷害，
    並遭受被告在公然場合辱罵三字經已為上述，其因此應受有
    精神上相當之痛苦堪可認定，是原告主張被告就此非財產上
    之損害，應依前開規定負侵權行為損害賠償責任，自屬有據
    。本院審酌原告為國中畢業，係公司負責人，月收入約10萬
    上下，被告為高工畢業，名下有土地、房屋各1 筆等情，已
    據兩造於本院及另案（即本院鳳山簡易庭100 年度鳳簡字第
    61號損害賠償事件中）陳明在卷（見本院卷第58、99頁），
    並有卷附畢業證書、兩造稅務電子閘門財產所得調件明細表
    附卷可稽；又考量兩造爭執緣起於合夥承攬工程帳目認有疑
    義所生，惟因被告不思以正當管道處理上開財務糾紛，竟以
    公然侮辱言詞及毆打原告方式以求解決，導致兩造發生互毆
    ，復審酌原告因被告毆打造成之傷害程度，及當時僅少數人
    士在場聽聞所造成原告名譽受損程度，暨兩造身份、地位、
    經濟狀況等一切情狀，認原告請求傷害及公然侮辱之精神上
    損害賠償各50萬、30萬元委屬過高，應各以6 萬元、2 萬元
    ，方為適當。是認原告請求被告給付以8 萬元為有理由，應
    予准許，逾此範圍之請求，為無理由，不應准許。
  (三)末按給付無確定期限者，債務人於債權人得請求給付時，經
    其催告而未為給付，自受催告時起，負遲延責任。其經債權
    人起訴而送達訴狀，或依督促程序送達支付命令，或為其他
    相類之行為者，與催告有同一之效力；遲延之債務，以支付
    金錢為標的者，債權人得請求依法定利率計算之遲延利息；
    應付利息之債務，其利率未經約定，亦無法律可據者，週年
    利率為百分之5 ，民法第229 條第2 項、第233 條第1 項前
    段、第203 條分別定有明文。本件係屬侵權行為損害賠償之
    債，自屬給付無確定期限者，且係以支付金錢為標的，則依
    民法第229 條第2 項規定，原告就被告應給付之前開金額部
    分，併請求自被告受催告之起訴狀繕本送達之翌日即100 年
    7 月11日起（見本院卷第31頁）至清償日止，按週年利率5%
    計算之利息，即屬有據，應予准許。
六、綜上所述，原告依民法第184 條第1 項、第195 條第1 項規
    定，請求被告給付8 萬元及上開法定遲延利息，為有理由，
    應予准許。逾此部分之請求，不應准許，應予駁回。又本判
    決係所命給付金額未逾50萬元，而為被告部分敗訴之判決，
    依民事訴訟法第389 條第1 項第5 款規定，就原告勝訴部分
    ，本院應依職權宣告假執行。而被告陳明願供擔保請准宣告
    免為假執行，經核與規定相符，爰酌定相當之擔保金額予以
    宣告。至於原告敗訴部分，其為依職權宣告假執行之聲請即
    失所附麗，併予駁回，附此敘明。
七、至兩造其餘之攻擊或防禦方法及未經援用或進行調查之證據
    ，經本院斟酌後，認為均不足以影響本判決之結果，自無予
    以調查或逐一詳予論駁之必要，附此敘明。
八、據上論結，本件原告之訴為一部有理由，一部無理由，依民
    事訴訟法第79條、第389 條第1 項第5 款、第392 條第2 項
    ，判決如主文。
中    華    民    國  100     年    10    月    12    日
                  民事第三庭  法  官  楊淑珍
正本係照原本作成。
如不服本判決，應於送達後20日內，向本院提出上訴狀並表明上
訴理由，如於本判決宣示後送達前提起上訴者，應於判決送達後
10日內補提上訴理由書（須附繕本）。如委任律師提起上訴者，
應一併繳納上訴審裁判費。
中    華    民    國  100     年    10    月    12    日
                              書記官  許琇淳